【裁判字號】    88,婚,881
【裁判日期】    890106
【裁判案由】    離婚
【裁判全文】
臺灣高雄地方法院民事判決  八十八年度婚字第八八一號
    原      告  甲○○○
    被      告  乙○○
右當事人間請求離婚事件，本院判決如左：
    主      文
原告之訴駁回。
訴訟費用由原告負擔。
    事      實
甲、原告方面：
一、聲明：請准原告與被告離婚。
二、陳述：
（一）兩造於民國七十五年間結婚，婚後被告即經常毆打原告，原告不堪被告長期毆
      打，乃於七、八年前離家後前往娘家居住，惟被告仍繼續前往娘家騷擾毆打原
      告，原告不堪其擾，乃於三年前搬離娘家。兩造已多年未共同生活，且曾經協
      議離婚多次，惟被告均反悔不願到戶政機關辦理登記，惟兩造係因情斷義絕而
      簽訂離婚協議書，且其後兩造已無破鏡重圓之可能，已難以維持婚姻，為此依
      不堪同居之虐待及兩造間有難以維持婚姻之重大事由訴請離婚。
三、證據：提出戶籍謄本一份、離婚協議書影本一份，並聲請詢問證人張嘉惠。
乙、被告方面：
一、聲明：如主文所示。
二、陳述：我並沒有毆打原告，不知他為何離家出走，我到她娘家是去找她，不是去
    騷擾她，我找過她很多次，但都找不到，八十六年她去找我跟我簽離婚協議書，
    後來我發現她在外面跟人亂來，我就不願跟她去辦理離婚登記。
    理      由
一、按夫妻之一方受他方不堪同居之虐待者，固得請求離婚，惟請求離婚之原告對於
    此項虐待事實，除依法律規定無庸舉證外，應負舉證之責任，最高法院三十七年
    上字第六八八二號著有判例。查兩造為夫妻關係，有原告所提出之戶籍謄本為證
    ，而原告主張婚後常遭被告無故毆打、不堪同居虐待之事實，為被告所否認，原
    告自始至終又均未能提出任何驗傷單據或診斷書證明被告確有毆打原告之事實，
    亦無法提供醫院名稱以供本院調閱病歷資料，雖證人即原告之大嫂張嘉惠到庭證
    稱：我小姑的先生常打我小姑，我小姑回娘家她就到家去吵鬧、恐嚇我們，我們
    就叫小姑不要回娘家，其間她先生常打電話來騷擾我們，我有看過她先生到娘家
    打我小姑，我小姑已經搬出娘家三年多，且她先生常騙她說要辦理協議離婚，但
    都沒去辦理登記云云，然證人為原告之親人，其證詞不免有偏頗之虞，其證詞是
    否屬實尚有可疑，且縱認上開證詞為實，今證人張嘉惠僅概括陳述被告曾於數年
    前毆打原告，至於為何毆打原告，及毆打之次數、時間均未能詳細說明，則被告
    對原告之毆打行為是否已達不堪同居虐待之程度，實難遽予判斷，故僅憑張嘉惠
    證詞，尚不足以證明原告受有被告毆打致不堪同居虐待之事實。
二、次按有難以維持婚姻之重大事由者，夫妻之一方得請求離婚，民法第一千零五十
    二條第二項固定有明文，但僅限於無過失之一方始得請求；又所謂難以維持婚姻
    者，必須主觀、客觀上均認為難以維持婚姻者之情形，始克相當，縱使雙方因個
    性不合而協議離婚，然在主、客觀上尚難認為已達無法維持婚姻之程度（八十一
    年二月二十七日  (81)廳民一字第０二六九六號函覆台高院法律意見參照）。原
    告主張兩造曾簽訂離婚協議書一情婚，據其提出戶籍謄本、離婚協議書等為證，
    並為被告所不否認，堪信為實。然法律所以規定兩院離婚須雙方偕同辦理登記始
    生效力，其目的即係希望兩造當事人能有冷靜之機會，莫因一時衝動而為錯誤之
    決定，查本件被告於本院審理時一再陳稱不願與原告離婚，顯見被告在主觀上仍
    有維持兩造婚姻之意願，揆諸前揭說明，自不能以此一紙離婚協議書，即認定雙
    方有難以維持婚姻之重大事由。至於原告另主張兩造已八年未營共同夫妻生活之
    事實，雖為被告所不否認，然如前所述，此事實乃導因於原告離家出走，被告亦
    曾以各種方式尋找、要求被告回家，原告於本院審理時又自稱：為了避免被告騷
    擾，我就搬家，不敢讓原告知道我的住所等語，足證原告於離家出走後確係故意
    躲避、藏匿，不讓被告知道其住所，以致被告無法尋得被告，故本件顯係可歸責
    於原告之因素而造成兩造八年未同住共居，原告為有過失之一方，自亦不得以此
    為由訴請離婚。
三、綜上所述，原告所主張受被告不堪同居虐待之事實，均未能舉證以實其說，揆諸
    首揭判例說明，要難認其已盡舉證之責任，故其本於民法第一千零五十二條第一
    項第三款夫妻之一方受他方不堪同居之虐待訴請離婚，即無理由，應予駁回。而
    原告上揭所主張之事實，本院認為亦難與「兩造有難以維持婚姻之重大事由」相
    當，故原告以此為由訴請離婚，亦無所據，難予准許。
四、結論：本件原告之訴為無理由，依民事訴訟法第七十八條，判決如主文。
中      華      民      國    八十九    年      一      月      六      日
                              臺灣高雄地方法院民事第五庭
~B法      官  管安露
右為正本，係照原本作成。
如不服本判決，應於送達後廿日內，向本院提出上訴狀。
中      華      民      國    八十九    年      一      月      六      日
~B法院書記官  黃晉清


司法院資訊處製作；財團法人民間司法改革基金會備份。
